臺灣新北地方法院刑事判決
110年度簡上字第353號
上  訴  人
即  被  告  楊峻生



                    
            房福林


                    
            王詩鈞





上列上訴人即被告因賭博案件，不服本院中華民國110年5月17日
110年度簡字第1901號第一審刑事簡易判決（聲請簡易判決處刑
案號：臺灣新北地方檢察署110年度速偵字第226號），提起上訴
，本院管轄第二審之合議庭判決如下：
    主  文
原判決關於漏未對楊峻生未扣案之犯罪所得新臺幣肆萬叄仟壹
  佰伍拾元沒收部分，以及關於房福林共同犯圖利聚眾賭博部分
  均撤銷。
楊峻生因共同犯圖利聚眾賭博罪所取得未扣案之犯罪所得新臺
  幣肆萬叄仟壹佰伍拾元沒收，於全部或一部不能沒收或不宜執
  行沒收時，追徵其價額。
房福林共同犯圖利聚眾賭博罪，處有期徒刑肆月，如易科罰金
  ，以新臺幣壹仟元折算壹日，未扣案之犯罪所得現金新臺幣肆
  萬元沒收，如全部或一部不能沒收或不宜執行沒收時，追徵其
  價額。
其餘上訴駁回。
    事  實
一、楊峻生、房福林與王詩鈞意圖營利，共同基於供給賭博場所及
    聚眾賭博之犯意聯絡，由楊峻生與房福林於民國110年1月3日
    共同出資承租新北市○○區○○○0段00號6樓，並自110年1月10日起
    以上開租屋處作為賭博場所，並以每日薪資新臺幣（下同）
    1,500元僱用王詩鈞負責帶客、清潔及購買餐點等工作，其
    等先行輪流使用帳號「蔡宇潔」名義在社群軟體「Facebook
    （即臉書）」發文攬客，並與賭客聯繫及確認衣著身分後，
    再由王詩鈞下樓將賭客帶至上開賭博場所內，場內由楊峻生
    提供麻將、骰子、搬風骰子及牌尺等賭具，供不特定賭客聚
    集而賭博財物，其賭博方式係以麻將牌作為賭具，由4位賭
    客為1組並輪流擔任莊家，以300元或600元為1底，50元或100
    元為1台，依序由莊家及賭客拿取麻將牌後，湊成特定牌面
    組合後決定胡牌或自摸，胡牌或自摸之賭客可依牌面組合計
    算台數，向其餘賭客收取賭金，而自摸之賭客則須給付150元
    或200元之抽頭金，於賭客人數不足4 人時，即由楊峻生及房
    福林湊足人數而與賭客對賭，楊峻生、房福林及王詩鈞即以此方
    式營利。嗣經警於110年1月29日22時許，持本院核發之搜索票
    前往上址執行搜索，當場查獲楊峻生、房福林、王詩鈞及賭客謝
    元開、陳本華、許嘉芸、游博凱、張登誠、劉高位、吳福祥（
    賭客謝元開等人違反社會秩序維護法部分，另由移送機關依
    法裁處），並扣得如附表所示之物。
二、案經新北市政府警察局海山分局報告臺灣新北地方檢察署檢
    察官偵查後聲請以簡易判決處刑。
    理  由
壹、程序方面
　　按被告以外之人於審判外之言詞或書面陳述，除法律有規定
    者外，不得作為證據，刑事訴訟法第159條第1項固定有明文
    。惟被告以外之人於審判外之陳述，雖不符前4 條之規定，
    而經當事人於審判程序同意作為證據，法院審酌該言詞陳述
    或書面陳述作成時之情況，認為適當者，亦得為證據；當事
    人、代理人或辯護人於法院調查證據時，知有第159 條第1
    項不得為證據之情形，而未於言詞辯論終結前聲明異議者，
    視為有前項之同意，同法第159 條之5 亦有規定。本案下述
    所引被告楊峻生、房福林與王詩鈞以外之人於審判外之陳述，
    經本院提示各該審判外陳述之內容並告以要旨，檢察官及被
    告3人於本院言詞辯論終結前均未爭執證據能力，復經本院
    審酌該等供述證據作成之客觀情狀，並無證明力明顯過低或
    係違法取得之情形，且為證明本案犯罪事實所必要，認為以
    之作為證據應屬適當，均應有證據能力。另本院後述所引用
    之其餘非供述證據，經本院依法當庭提示令被告辨認或告以
    要旨並依法調查外，復無證據足證係公務員違背法定程序所
    取得，又為證明本案犯罪事實所必要，亦均得作為本案證據
    。
貳、實體方面
一、認定犯罪事實所憑之證據及理由　
  ㈠被告楊峻生部分：
　  上開事實，業據被告楊峻生於警詢中、檢察事務官詢問時、
    本院準備程序及審理時均坦承不諱（見速偵字卷第11至14、
    168至169頁反面、本院簡上字卷第73、122頁），核與共同
    被告房福林及王詩鈞於警詢中及檢察事務官詢問時之供述均
    大致相符（見速偵字卷第15至22、168至169頁反面），並經
    賭客謝元開、陳本華、許嘉芸、游博凱、張登誠、劉高位及
    吳福祥於警詢中指述明確（見速偵字卷第23至52頁反面），
    復有本院110年聲搜字182號搜索票（見速偵字卷第53至54頁
    ）、新北市政府警察局海山分局搜索扣押筆錄暨扣押物品目
    錄表（見速偵字卷第55至61頁）各1份、查獲現場暨扣押物
    照片共21張（見速偵字卷第92至96頁）、現場平面圖3張（
    見速偵字卷第89至91頁）、房屋租賃契約影本1份（見速偵
    字卷第100至107頁）、賭場使用Facebook帳號「蔡宇潔」所
    張貼之廣告貼文截圖2張（見速偵字卷第99頁下方）、賭場
    攬客使用之LINE帳號「小潔」主頁翻拍照片1張（見速偵字
    卷第97頁上方）及張登誠與LINE帳號「小潔」之對話紀錄翻
    拍照片共12張（見速偵字卷第97至99頁）在卷可查，足供擔
    保被告楊峻生上開任意性自白確與事實相符，堪以採信。
  ㈡被告房福林及王詩鈞部分：
    訊據被告房福林及王詩鈞固坦承其2人於員警查獲時均在場之
    事實，惟矢口否認有何供給賭博場所或聚眾賭博之犯行，並
    辯稱：被告房福林與楊峻生是朋友，被告房福林只是賭客常去
    打牌而已，被告房福林並未有共同經營賭場，而被告王詩鈞僅
    於被告楊峻生沒空時幫忙買東西，本案係因賭客胡亂指證，
    員警為便宜行事遂指示快點承認即可快點結束回家，被告房
    福林及王詩釣才承認，而被告之自白不得作為有罪之唯一依
    據，尚需其補強證據，是本案認定被告房福林及王詩鈞2人
    為本案共同正犯尚有疑義云云。
  ⒈經查，被告房福林及王詩鈞於被告楊峻生所經營之上開賭場
    為警查獲時均有在場並扣得如附表所示之物等情，業據被告
    房福林及王詩鈞於警詢中、檢察事務官詢問時、本院準備程
    序時均坦認無誤（見速偵字卷第15至22、168至169頁反面、
    本院簡上字卷第72、75至76頁），核與共同被告楊峻生於警
    詢中及檢察事務官詢問時之供述相符（見速偵字卷第11至14
    頁反面、第168至169頁反面），並經賭客謝元開、陳本華、
    許嘉芸、游博凱、張登誠、劉高位及吳福祥於警詢中指述明
    確（見速偵字卷第23至52頁反面），復有本院110年聲搜字1
    82號搜索票（見速偵字卷第53至54頁）、新北市政府警察局
    海山分局搜索扣押筆錄暨扣押物品目錄表（見速偵字卷第55
    至61頁）各1份、查獲現場暨扣押物照片共21張（見速偵字
    卷第92至96頁）、現場平面圖3張（見速偵字卷第89至91頁
    ）、房屋租賃契約影本1份（見速偵字卷第100至107頁）、
    賭場使用Facebook帳號「蔡宇潔」所張貼之廣告貼文截圖2
    張（見速偵字卷第99頁下方）、賭場攬客使用之LINE帳號「
    小潔」主頁翻拍照片1張（見速偵字卷第97頁上方）及張登
    誠與LINE帳號「小潔」之對話紀錄翻拍照片共12張（見速偵
    字卷第97至99頁）在卷可查，此等事實首堪認定。
  ⒉被告房福林及王詩鈞於警詢及偵查中之自白核與被告楊峻生
    之供述以及在場賭客之指述相符，應為真實：
　⑴被告楊峻生於警詢中供稱：該賭場之負責人為我與房福林，
    賭場賭具及賭博場所是我提供，現場是我與房福林收取抽頭
    金，抽頭金收取方式是我們討論出來，賭場賺取之抽頭金我
    跟房福林一人一半，王詩鈞是我跟房福林共同僱用之工作人
    員，負責幫忙打掃、帶客、買東西及攬客，王詩鈞一天薪水
    1,500元，我們有在臉書社群軟體以暱稱「蔡宇潔」在板橋
    麻將歡樂廠等社團發文攬客，帳號是我跟房福林委託王詩鈞
    創立，我、房福林及王詩鈞輪流使用帳號私訊聯繫賭客等語
    （見速偵字卷第12頁反面至第14頁）。
　⑵賭客謝元開於警詢時指稱：是王詩鈞帶我進入該處賭場，王
    詩鈞是現場工作人員，該賭場也是王詩鈞告知抽頭金之規定
    等語（見速偵字卷第26頁）。
　⑶賭客陳本華於警詢時指稱：賭具及賭博場所是楊峻生、房福
    林提供並為現場負責人，抽頭金規定是由楊峻生跟房福林告
    知並取走，王詩鈞是現場工作人員，負責帶客跟清潔工作，
    楊峻生及房福林負責聯繫賭客，賭客先聯繫楊峻生或房福林
    後，才會有人再帶賭客上去，當天是王詩鈞帶我進入賭場，
    楊峻生及房福林平時會下場與賭客一同賭博，只有王詩鈞沒
    有等語（見速偵字卷第31至33頁）。
　⑷賭客許嘉芸於警詢時指稱：楊峻生跟房福林告知抽頭金規定
    並由楊峻生跟房福林取走抽頭金，楊峻生、房福林為現場負
    責人並提供賭具及賭博場所，王詩鈞是現場工作人員，負責
    帶客跟清潔工作，楊峻生及房福林負責聯繫賭客，賭客先聯
    繫楊峻生或房福林後，才會有人再帶賭客上去，當天是王詩
    鈞帶我進入賭場，楊峻生及房福林平時會下場與賭客一同賭
    博，只有王詩鈞沒有等語（見速偵字卷第37至至39頁）。
　⑸賭客游博凱於警詢時指稱：房福林告知抽頭金規定，抽頭金
    係由楊峻生跟房福林取走，賭具係由楊峻生提供，楊峻生、
    房福林為現場負責人，楊峻生及房福林會下場一同與賭客賭
    博，王詩鈞是工作人員並帶客，我不清楚是何人用LINE跟我
    聯繫，聯繫完畢後是約在新北市○○區○○路0段00號前，由王
    詩鈞帶我進入賭場等語（見速偵字卷第42至43頁）。
　⑹賭客張登誠於警詢時指稱：房福林告知抽頭金規定，抽頭金
    係由楊峻生跟房福林取走，賭具係由楊峻生提供，楊峻生、
    房福林為現場負責人，王詩鈞是工作人員並帶客，我不清楚
    是何人用LINE跟我聯繫，當天是王詩鈞帶我進入賭場等語（
    見速偵字卷第45至46頁）。
　⑺賭客劉高位於警詢時指稱：楊峻生告知抽頭金規定，抽頭金
    係由楊峻生跟房福林取走，結束後王詩鈞會進來收錢，賭具
    係由楊峻生提供，楊峻生、房福林為現場負責人，王詩鈞是
    工作人員並帶客，結束後王詩鈞會進來收錢，當天是王詩鈞
    到一樓帶我進去賭場，該賭場是楊峻生負責與賭客聯繫等語
    （見速偵字卷第48至49頁）。
　⑻賭客吳福祥於警詢時指稱：楊峻生告知抽頭金規定，抽頭金
    係由楊峻生跟房福林取走，賭具係由楊峻生提供，楊峻生、
    房福林為現場負責人，楊峻生及房福林在缺人的時候偶爾會
    下來賭博，王詩鈞是工作人員並帶客，結束後王詩鈞會進來
    收錢，當天是我自己上到6樓，王詩鈞帶我進去賭場等語（
    見速偵字卷第51至52頁）。
　⑼結合上開供述可知，被告楊峻生、證人謝元開、陳本華、許
    嘉芸、游博凱、張登誠、劉高位及吳福祥所述有關被告房福
    林與被告楊峻生均為該賭場之負責人，賭具及賭博場所為被
    告楊峻生提供，現場為被告房福林與楊峻生收取抽頭金，被
    告王詩鈞為工作人員，負責幫忙打掃、帶客、買東西及攬客
    ，被告房福林及被告楊峻生輪流使用帳號私訊聯繫賭客，並
    由被告王詩鈞引領賭客至賭場內等各情節均大致相合，佐以
    被告楊峻生、證人謝元開、陳本華、許嘉芸、游博凱、張登
    誠、劉高位及吳福祥均與被告房福林或王詩鈞之間並無何等
    之金錢糾紛或恩怨仇恨，均據其等陳述明確在卷（見速偵字
    卷第14、18、22、27至28、33至34、39至40、43頁反面、第
    46頁反面、第49頁反面、第52頁反面），其等所為供述內容
    應非胡亂指證，足認前開證人所述並非子虛。
　⑽另被告房福林已於警詢中供承：該賭場之負責人為我與楊峻
    生，賭場賭具及賭博場所是楊峻生提供，現場是我與楊峻生
    收取抽頭金，抽頭金收取方式是我們討論出來，賭場賺取之
    抽頭金我跟楊峻生一人一半，我跟楊峻生在人不夠時才會下
    去賭博，王詩鈞是我跟楊峻生共同僱用之工作人員，負責幫
    忙打掃、帶客、買東西及攬客，王詩鈞一天薪水1,500元，
    我們有在臉書社群軟體以暱稱「蔡宇潔」在板橋麻將歡樂廠
    等社團發文攬客，帳號是我跟楊峻生委託王詩鈞創立，我跟
    楊峻生、王詩鈞輪流使用帳號私訊聯繫賭客，賭客大部分都
    是王詩鈞帶進來的等語（見速偵字卷第20頁反面至第21頁反
    面）；嗣於檢察事務官詢問時亦與共同被告楊峻生一致供述
    承租查獲地點供他人賭博一情並坦承其賭博罪之犯行（見速
    偵字卷第169頁反面）。
　⑾而被告王詩鈞亦於警詢中供稱：該賭場之負責人為楊峻生與
    房福林，賭場賭具及賭博場所是楊峻生提供，現場是楊峻生
    與房福林收取抽頭金，抽頭金收取方式是他們訂的，抽頭金
    是楊峻生及房福林跟我講的，我有受雇於該賭場，負責帶客
    、攬客、清潔及買東西，薪水是一天1,500元，楊峻生負責
    拿給我，但我不知道他們錢怎麼算，楊峻生跟房福林負責貼
    咖、攬客及出錢，我跟楊峻生、房福林會輪流在臉書社群軟
    體以暱稱「蔡宇潔」在板橋麻將歡樂廠等社團發文攬客，帳
    號是楊峻生及房福林委託我創立，我跟楊峻生、房福林會輪
    流使用，謝開元、陳本華、許嘉芸、張登誠是我帶他們進去
    賭場的等語（見速偵字卷第16至17頁反面）；嗣於檢察事務
    官詢問時亦自承：楊峻生雇用我在賭場工作，工作內容為清
    潔、買食物飲料等跑腿工作以及帶賭客進場，並坦承賭博罪
    之犯行等語（見速偵字卷第169頁反面）。
　⑿是被告房福林先前所坦承關於其與楊峻生均為賭場負責人並
    平分賭場之抽頭金，共同以日薪1,500元之代價雇用被告王
    詩鈞為工作人員，被告王詩鈞負責打掃、帶客、買東西及攬
    客，其與被告楊峻生另委託被告王詩鈞創設臉書帳號，被告
    等3人輪流使用該帳號私訊賭客，以及被告王詩鈞先前亦坦
    承其負責打掃、帶客、買東西及攬客，日薪為1,500元，並
    有受被告楊峻生及房福林委託創建臉書帳號以攬客並負責帶
    客進入賭場及雜務等各該情節，核與被告楊峻生之供述及前
    揭賭客多人之證述亦大致相符，自堪信為真實。
　⒀至被告房福林及王詩鈞猶以前詞置辯。然查，被告房福林前
    揭所述均與被告楊峻生及前揭賭客之指述均相一致，且其於
    檢察事務官詢問時亦坦承其犯行，有如前述，且並未指稱員
    警於警詢中有力勸其認罪之情事，參酌被告房福林於警詢中
    亦曾自承：扣案之現金7萬4,700元內有4萬元是要繳房租的
    等語（見速偵字卷第20頁），於本院審理時亦坦認其有協助
    被告楊峻生收取抽頭金等語（見本院簡上字卷第122至123頁
    ），顯見被告房福林確有實際參與本案賭場之經營；另被告
    王詩鈞亦於檢察事務官詢問時明確坦承其犯行並供承其負責
    清潔、買食物等跑腿工作以及帶賭客進場等情，有如前述，
    且未指摘員警於警詢中有力勸其認罪之情事，參以被告王詩
    鈞於警詢中亦供稱：員警持搜索票進入該賭場搜索時，我正
    準備帶賭客進去賭博等語（見速偵字卷第16頁），於本院審
    理時亦坦認其有協助被告楊峻生買東西等語（見本院簡上字
    卷第72頁），自堪認被告王詩鈞確為該賭場之工作人員並實
    際從事攬客、帶客、清潔及購買餐點等工作，則被告房福林
    及王詩鈞嗣後於本院審理時均翻異前詞而否認犯行，顯為卸
    責之詞，均不足採信。
  ㈢本案事證明確，被告等3人上揭犯行堪認定，皆應依法論科。
二、論罪
　  核被告3人所為，均係犯刑法第268條前段之意圖營利供給賭
    博場所罪及同條後段之意圖營利聚眾賭博罪。被告3人就上
    開犯行均有犯意聯絡及行為分擔，均應論以共同正犯。又被
    告3人以一行為同時觸犯上開2罪名，均為想像競合犯，應各
    依刑法第55條規定，從一重論以意圖營利聚眾賭博罪論處。
三、爰以行為人之責任為基礎，審酌被告楊峻生、房福林及王詩
    鈞不思以正途賺取財物，竟為牟取不法利益而提供賭博場所
    及聚眾賭博，助長投機僥倖風氣，危害社會善良風俗，兼衡
    被告3人各自之動機、目的、手段、期間，聚眾賭博之規模
    ，被告3人於本案犯罪分工之情節（另被告房福林於麻將缺
    人時而與賭客參與賭博行為，雖不構成刑法上之賭博罪，有
    如前述，為其所為旨在使其營利聚眾賭博之犯行得以順遂，
    其行為評價仍不宜輕縱），以及其等3人之智識程度及家庭
    經濟生活狀況（見本院簡上字卷第77頁）等一切情狀，量處
    如主文所示之刑，並諭知易科罰金折算之標準。
四、原判決關於被告房福林撤銷部分
    原審認被告房福林係犯刑法第266條第1項前段之在公眾得出
    入之場所賭博財物罪、同法第268條前段之意圖營利供給賭
    博場所罪及同條後段之意圖營利聚眾賭博罪等罪，且係一行
    為觸犯上開3罪名，為想像競合犯，應從較重之意圖營利聚
    眾賭博罪論處，且此部分因具有裁判上一罪關係，應為起訴
    效力所及而併予審究，而予以論罪科刑，固非無見。惟按刑
    法第266條第1項之賭博罪，係以在公共場所或公眾得出入之
    場所賭博財物為其成立要件，若非在公共場所或公眾得出入
    之場所賭博財物，則僅屬違反社會秩序之行為，應依社會秩
    序維護法第84條規定處以行政罰鍰，尚非構成刑法處罰之犯
    罪行為。查本案麻將賭博財物之場位於「新北市○○區○○○0段0
    0號6樓」之房屋內，該址顯非公共場所，應無疑義，至於是
    否屬公眾得出入之場所，即影響是否成立刑法第266條第1項
    前段之在公眾得出入場所賭博財物罪，茲分述如下：
  ㈠賭客謝元開於警詢時指稱：該處所應該是不得任意進出，該
    賭場是以通訊軟體LINE事先聯繫來過濾賭客身分，賭客到了
    之後，再以通訊軟體LINE聯繫暱稱「小潔」的人，之後服務
    生會帶賭客上去該賭場等語（見速偵字卷第26至27頁）。
  ㈡賭客陳本華於警詢時指稱：賭客是先聯繫楊峻生或房福林後
    ，才會有人再帶賭客上去賭場，以事先聯繫的方式來過濾賭
    客身分，不一定是不特定人士均可進入參與等語（見速偵字
    卷第33頁）。
  ㈢賭客許嘉芸於警詢時指稱：賭客是先聯繫楊峻生或房福林後
    ，才會有人再帶賭客上去賭場，以事先聯繫的方式來過濾賭
    客身分，不一定是不特定人士均可進入參與等語（見速偵字
    卷第39頁）。
  ㈣賭客游博凱於警詢時指稱：該賭場不能自由進出，需要有人
    帶入場，我不清楚該賭場是何人用通訊軟體LINE跟我聯繫，
    但聯繫完畢後約在新北市○○區○○路○段00號前，由王詩鈞帶
    我入場等語（見速偵字卷第42頁反面至第43頁）。
  ㈤賭客張登誠於警詢時指稱：該賭場不能自由進出，需要有人
    帶入場，我不清楚該賭場是何人用通訊軟體LINE跟我聯繫，
    由王詩鈞帶我入場賭博等語（見速偵字卷第45頁反面至第46
    頁）。
  ㈥賭客劉高位於警詢時指稱：該賭場不是任何人可以自由進出
    ，是由王詩鈞從賭場一樓帶我上去等語（見速偵字卷第48頁
    反面至第49頁）。
  ㈦賭客吳福祥於警詢時指稱：該賭博場所不是任何人均能自由
    進出等語（見速偵字卷第51頁反面）。
  ㈧是上開為警查獲時之賭客所述該賭場需由被告王詩鈞引領使
    得進入一情，核與被告3人於警詢時之供述均相符（見速偵
    字卷第14、17頁反面、第21頁反面），顯見該賭博處所並非
    不特定人均得以自由進出，縱然被告房福林亦於麻將缺人之
    時加入與賭客進行賭博，仍難以刑法第266條第1項前段之賭
    博罪相繩甚明。
  ㈨原審認定被告房福林亦涉犯刑法第266條第1項前段之賭博罪
    ，容有未洽，而被告房福林提起上訴否認其意圖營利聚眾賭
    博等犯行，指摘原審判決不當，其上訴固無理由，然原審判
    決既有前揭可議之處（漏未諭知沒收及追徵部分，詳如後述
    ），此部分仍應由本院管轄之第二審合議庭撤銷改判。 
五、上訴駁回部分
　㈠被告楊峻生上訴部分
　⒈被告楊峻生上訴意旨略以：本案為從事俗稱之麻將賭，而以3
    00元或600元為一底，50元或100元為一台，依序由莊家及賭
    客拿取麻將牌後，湊成特定牌面組合後決定胡牌或自摸，胡
    牌或自摸之賭客可依牌面組合計算台數，向其餘賭客收取賭
    金，而自摸之賭客則須給付150元之抽頭，依犯罪之情節，
    犯罪之所得，而為判刑4月實為刑重人輕之疑等語。
　⒉惟按法官於有罪判決如何量處罪刑，為實體法賦予審理法官
    裁量之刑罰權事項，法官行使此項裁量權，自得依據個案情
    節，參酌刑法第57條所定各款犯罪情狀之規定，於法定刑度
    內量處被告罪刑；除有逾越該罪法定刑或法定要件，或未能
    符合法規範體系及目的，或未遵守一般經驗及論理法則，或
    顯然逾越裁量，或濫用裁量等違法情事之外，自不得任意指
    摘其量刑違法（最高法院80年台非字第473號、75年台上字
    第7033號、72年台上字第6696號、72年台上字第3647號等判
    例參照）。準此，法官量刑，如非有上揭明顯違法之情事，
    自不得擅加指摘其違法或不當。
　⒊經查，原審業已審酌被告楊峻生不思以正途賺取財物，為牟
    不法利益而提供賭博場所、聚眾賭博，助長投機僥倖風氣，
    危害社會善良風俗，兼衡其犯罪之動機、目的、手段、期間
    ，聚眾賭博之規模，被告楊峻生出資承租賭博場所，以及其
    智識程度（依被告楊峻生之個人戶籍資料所載，被告楊峻生
    為國中畢業），自陳家庭經濟狀況、職業（楊峻生為小康、
    待業中）及犯後坦承犯行之犯後態度等一切情況，量處有期
    徒刑4月，並諭知易科罰金折算之標準，並說明：扣案如附
    表編號1至12所示之物，為被告楊峻生所有，且均係供犯本
    案犯罪所用，扣案如附表編號13所示之物即抽頭金，為被告
    楊峻生之犯罪所得，依刑法第38條第2項及第38條之1第1項
    之規定為宣告沒收之諭知（原判決雖於理由欄中認扣案如附
    表編號1至12所示之物，依共同正犯責任共同原則，認應同
    時對被告3人均宣告沒收，惟此部分實際上既未於被告王詩
    鈞之主文誤為諭知沒收，且本無須在被告王詩鈞犯罪項下沒
    收，故毋庸予以撤銷，僅由本院說明僅對被告楊峻生沒收之
    說明即可），核其認事用法及此部分沒收均無違法或不當，
    量刑亦無違反比例原則、平等原則或罪刑相當原則之可言，
    從而，被告楊峻生提起上訴就原審業已考量之量刑因子復為
    爭執，請求再從輕量刑，為無理由，應予駁回。
  ㈡被告王詩鈞上訴部分
　　原審以被告王詩鈞犯罪事證明確，適用刑法第28條、第268
    條、第55條前段、第41條第1項前段等規定，審酌被告王詩
    鈞不思以正途賺取財物，為牟不法利益而提供賭博場所、聚
    眾賭博，助長投機僥倖風氣，危害社會善良風俗，兼衡被告
    王詩鈞犯罪之動機、目的、手段、期間，聚眾賭博之規模，
    及其受雇擔任帶客入場、清潔及購買餐點之工作，暨其智識
    程度（依被告王詩鈞之個人戶籍資料所載，被告王詩鈞為高
    職肄業），自陳家庭經濟狀況、職業（被告王詩鈞為勉持、
    待業中）及犯後均坦承犯行之犯後態度等一切情狀，量處有
    期徒刑2月，並諭知易科罰金折算之標準，並說明：扣案如
    附表編號14所示之物，為被告王詩鈞之犯罪所得（被告王詩
    鈞於警詢及偵查中供稱：薪水1天為1,500元、已工作約13日
    等語，見速偵字卷第16頁反面、第169頁），認其中1萬9,50
    0元為其犯罪所得（計算式：1,500元x13日=1萬9,500元），
    依刑法第38條之1第1項規定為宣告沒收之諭知，核其認事用
    法及沒收均無違誤，量刑亦屬妥適。被告王詩鈞上訴固矢口
    否認犯行，然業經本院論駁如前，其猶執前詞指摘原判決不
    當，自非有據，是被告王詩鈞之上訴為無理由，亦應予駁回
    。
六、原判決漏未就楊峻生本案之犯罪所得諭知沒收部分予以撤銷
    改判，以及漏未就被告房福林本案犯罪所得沒收部分之說明
　㈠按現行刑法之沒收，係刑罰及保安處分以外之法律效果，具
    有獨立性，而非從刑。又因沒收具備獨立性，得由檢察官另
    聲請法院為單獨沒收之宣告（刑法第40條第3項、刑事訴訟
    法第259條之1、第455條之34至37參照），因而在訴訟程序
    ，沒收與罪刑區分，非從屬於主刑。被告楊峻生雖就本案提
    起上訴，然本於沒收之獨立性，法院仍得於本案罪刑上訴無
    理由駁回時，單獨撤銷沒收部分。又按刑事訴訟法第370條
    第1、2項有關不利益變更禁止原則之規定，係指由被告上訴
    或為被告之利益而上訴者，除因第一審判決適用法條不當而
    撤銷者外，第二審法院不得諭知較重於第一審判決之刑而言
    。所謂「刑」，指宣告刑及數罪併罰所定應執行之刑，包括
    主刑及從刑。修正後刑法沒收已非從刑，係獨立於刑罰及保
    安處分以外之法律效果，其性質類似不當得利之衡平措施；
    又宣告多數沒收之情形，並非數罪併罰，故已刪除現行法第
    51條第9款規定宣告多數沒收併執行之條文。是修正後刑法
    沒收已不具刑罰本質。又現行刑法第38條之1第1項關於犯罪
    所得之沒收，乃合併修正前刑法第38條第1項第3款後段及第
    3項對犯罪行為人犯罪所得之沒收規定，基於任何人都不得
    保有犯罪所得之原則，以避免被告因犯罪而坐享犯罪所得，
    顯失公平正義，而無法預防犯罪。倘於僅被告上訴或為被告
    之利益而上訴，而下級審就被告犯罪所得有所短計或漏算，
    經上級審更正計算後若不得諭知較原審為重之所得數額沒收
    ，即無法達到徹底剝奪犯罪所得，以根絕犯罪誘因之目的。
    故修正後刑法關於犯罪所得之沒收，無刑事訴訟法第370條
    第1、2項關於不利益變更禁止原則之適用，合先敘明。
　㈡查被告楊峻生於警詢時供承：其經營職業賭場總共獲利大約5
    萬元，賭場沒有營業之固定時間等語（見速偵字卷第13頁反
    面），被告房福林於警詢時則供承：其經營職業賭場總共獲
    利大約4萬元，賭場沒有營業之固定時間，有賭客就營業，
    自110年1月10日左右開始營業等語（見速偵字卷第21頁反面
    ），佐以被告楊峻生於遭員警搜索時，為警扣得抽頭金有6,
    850元，有如前述，則被告楊峻生及房福林前揭所述關於賭
    場獲利之金額，應可採信。又被告楊峻生於檢察事務官詢問
    時另供稱：扣案清單所示「賭場營利不法所得」之1萬2,200
    元為其所有，並非本案之不法所得等語；被告房福林則於檢
    察事務官詢問時供稱：扣案之7萬4,700元為其所有，與賭場
    營利所得無涉等語（見速偵字卷第169頁），復依卷內事證
    ，亦無證據證明扣案之1萬2,200元及7萬4,700元分別為被告
    楊峻生及房福林因犯本案營利聚眾賭博罪所獲取之犯罪所得
    ，而被告楊峻生如附表編號13所示抽頭金共計6,850元，為
    其犯罪所得，且已扣案等情，有如前述，則除被告楊峻生所
    有已扣案之犯罪所得6,850元部分，其餘犯罪所得4萬3,150
    元（算計算式＝5萬元－6,850元）部分應認並未扣案，以及被
    告房福林之前揭犯罪所得亦應認並未扣案，應依刑法第38條
    之1第1項前項、第3項規定，就被告楊峻生未扣案之犯罪所
    得4萬3,150元、被告房福林未扣案之犯罪所得4萬元部分均
    宣告沒收，於全部或一部不能沒收或不宜執行沒收時，皆追
    徵其價額。從而，原審未諭知沒收並追徵被告楊峻生、房福
    林未扣案之上開犯罪所得，尚非妥適，此部分雖非被告楊峻
    生、房福林上訴理由所指摘，然原判決關於此部分未諭知沒
    收及追徵部分既有上開可議之處，自應由本院撤銷如主文第
    1項所示，並分別諭知如主文第2項、第3項，以臻適法。
　㈢至被告3人另提起上訴之理由略以：本案員警現場扣押之金錢
    與實際判決書所載之金額有所差異，而如員警現場查獲之金
    額非認定為賭資，依法必須發還給被告，但員警現場查扣之
    金額與判決之金額容有差異等語。惟扣案現金是否發還與原
    判決認事用法無關，自非正當之上訴理由，況且，未宣告沒
    收之贓證物於判決確定後應由執行檢察官依職權處理（刑事
    訴訟法第457 條參照），是其等此部分上訴均無理由，應予
    駁回。
應依刑事訴訟法第455條之1第1項、第3項、第368條、第369條第
1項前段、第364條、第299條第1項前段（本件依刑事判決精簡原
則僅記載程序法條），判決如主文。
本案經檢察官陳錦宗聲請以簡易判決處刑，檢察官游淑惟到庭執
行職務。
中　　華　　民　　國　　111 　年　　1 　　月　　26　　日
                  刑事第八庭  審判長法  官  楊仲農

                                    法  官  陳盈如

                                    法  官  林翠珊
上列正本證明與原本無異。
不得上訴。
                                    書記官  王敏芳
中　　華　　民　　國　　111 　年　　1 　　月　　26　　日
附錄本判決論罪法條：
中華民國刑法第268條
意圖營利，供給賭博場所或聚眾賭博者，處3年以下有期徒刑，
得併科9萬元以下罰金。
【附表】
編號 扣案物品名 數量或金額（新臺幣）  1 SAMSUNG平板電腦（IMEI碼：000000000000000000號） 1臺  2 SAMSUNG手機（IMEI碼：000000000000000000號，含SIM卡：0000000000號1張） 1支  3  帳冊（1月29日，已填寫） 1張  4 空白帳冊 48張  5 房屋租賃契約書 1份  6 監視器鏡頭 2臺  7 麻將 2副  8 排尺 8支  9  骰子 6顆  10 搬風 2個  11 50元硬幣 41個，共2,050元 （被告楊峻生所有）  12 10元硬幣 65個，共650元 （被告楊峻生所有）  13 抽頭金5,800元、450元及600元 共6,850元 （被告楊峻生所有）  14 賭場營利不法所得19,500元 19,500元 （被告王詩鈞所有）